臺灣高等法院刑事判決　　　　　 99年度重上更(一)字第180號
上　訴　人
即　被　告　簡金池
選任辯護人　李建民律師
　　　　　　曾威龍律師
上列上訴人因違反臺灣地區與大陸地區人民關係條例等案件，不
服臺灣宜蘭地方法院95年度訴字第165 號，中華民國96年7 月18
日第一審判決（起訴案號：臺灣宜蘭地方法院檢察署95年度偵字
第167 號），提起上訴，經判決後，由最高法院發回更審，本院
判決如下：
    主  文
原判決關於簡金池部分撤銷。
簡金池共同意圖營利，違反不得使大陸地區人民非法進入臺灣地
區之規定，處有期徒刑參年肆月，減為有期徒刑壹年捌月。
    事  實
一、簡金池以從事漁工仲介為業，與王元城（業經原審判處罪刑
    確定）、綽號「蠻牛」之大陸地區成年男子（陳功明、年籍
    不詳）、以及綽號「小李」之大陸地區成年男子等人，共同
    基於意圖營利使大陸地區人民施廷生、何銀光非法進入臺灣
    地區之犯意聯絡，簡金池明知「順益66漁船」船主林賜福概
    括授權其於民國94年10月28日申請雇用來臺擔任漁工之大陸
    地區人民張伏城因故不能來臺，及明知「金長興13號」漁船
    船主林孝賢委託簡金池於94年10月24日申請僱用之大陸漁工
    劉維章已核准入境，竟將先前雇用張伏城所填寫留存之「順
    益66號漁船（CT4-2012）船主境外僱用大陸船員接駁進入境
    內水域申請書」及雇用劉維章所填寫留存之「金長興13號漁
    船（CT2-4454）船主境外僱用大陸船員接駁進入境內水域申
    請書」交王元城傳真予「蠻牛」，由「蠻牛」變造上開「金
    長興13號漁船（CT2- 4454 ）船主境外僱用大陸船員接駁進
    入境內水域申請書」影本，將其上原載大陸船員姓名「劉維
    章」變更為「邱慶章」、申請日期由94年10月24日更改為94
    年11月17日，囑施廷生使用「張伏城」名義、何銀光使用「
    邱慶章」名義後，將變造後之「金長興13號漁船（CT2-4454
    ）船主境外僱用大陸船員接駁進入境內水域申請書」傳真予
    簡金池。大陸地區人民施廷生、何銀光於94年11月24日晚間
    ，自福建省惠安縣崇武鎮附近出發，搭乘不詳船名之漁船來
    臺，並於94年11月26日上午6 時許，在行政院海岸巡防署中
    部地區巡防局岸巡一二大隊所轄梗枋漁港安檢所接受檢查，
    王元城即行使上開「順益66號漁船（CT4-2012）船主境外僱
    用大陸船員接駁進入境內水域申請書」及經變造之「金長興
    13號漁船（CT2-4454）船主境外僱用大陸船員接駁進入境內
    水域申請書」影本，陪同施廷生、何銀光受檢，由施廷生以
    「張伏城」名義、何銀光以「邱慶章」名義通過檢查上岸，
    非法進入臺灣地區，王元城並於同日上午11時許，連絡何銀
    光之姐何永琴前來接人，再由王元城負責將何銀光、施廷生
    帶離岸置處所，交予何永琴帶離，簡金池並收取每人新臺幣
    （下同）15,000元（原審誤載為14,500元）之代價，足生損
    害於劉維章、邱慶章等人權益及巡防機關檢查大陸船員隨漁
    船進入境內水域之正確性。簡金池為脫卸責任，俟何銀光、
    施廷生離開梗枋漁港後，向行政院海岸巡防署中部地區巡防
    局岸巡一二大隊謊稱大陸漁工自岸置處所脫逃，經巡防機關
    於94年11月26日在臺北縣坪林茶葉博物館停車場前為警查獲
    何永琴、何銀光及施廷生3 人。
二、案經行政院海岸巡防署中部地區巡防局報請臺灣宜蘭地方法
    院檢察署檢察官偵查起訴。
    理  由
甲、程序部分：
一、依司法院大法官會議釋字第582 號解釋意旨，共同被告於被
    告案件中係屬證人，法院應踐行人證之法定調查程序，始具
    有證據能力；而共同被告於被告案件之警詢、偵查中陳述，
    因被告無從為詰問，而有礙被告之對質詰問權，應無證據能
    力。再法院就被告之案件對其他共同被告或與被告有共犯關
    係之人調查，均應依人證之調查程序傳喚該共同被告或共犯
    到場，命其立於證人之地位而為陳述，並通知被告，使被告
    有與之對質及詰問其現在與先前陳述瑕疵之機會，以確保其
    對質詰問權，並藉以發現實體真實（94年度臺上字第1776號
    判決意旨參照）。依上開大法官會議解釋及最高法院判決意
    旨，法院如於共同被告以證人身分到庭陳述，訊問被告對共
    同被告之審判外陳述有何意見，並准許被告對於共同被告當
    庭及先前陳述進行詰問，即已賦予被告對於共同被告對質詰
    問機會，此時共同被告於審判外陳述之瑕疵，應已治癒，而
    具有證據能力。被告簡金池於原審聲請對共同被告王元城以
    證人身分接受交互詰問，原審已於審判程序中告知共同被告
    王元城得拒絕作證，於其不拒絕後，改以證人身分請其依法
    具結後，由被告簡金池辯護人詰問（見原審卷二第17頁以下
    ）。從而本件共同被告王元城於警詢、偵查中本於被告身分
    所供，既經原審以證人身分傳喚到庭陳述，並經被告之辯護
    人詰問。共同被告王元城於警詢及偵查所供，自有證據能力
    。
二、按被告以外之人於審判外之言詞或書面陳述，除法律有規定
    者外，不得作為證據，刑事訴訟法第159條第1項固定有明文
    ；惟被告以外之人於審判外之陳述，雖不符同法第159條之1
    至第159之4之規定，而經當事人於審判程序同意作為證據，
    法院審酌該言詞陳述或書面陳述作成時之情況，認為適當者
    ，亦得為證據。又當事人、代理人或辯護人於法院調查證據
    時，知有第159條第1項不得為證據之情形，而未於言詞辯論
    終結前聲明異議者，視為有前項之同意，同法第159條之5第
    1 、2 項亦定有明文。被告簡金池及其辯護人就案內證人偵
    查中結證陳述之證據能力，於準備程序中已陳明不爭執之意
    旨，本院於審理時提示證人施廷生、何銀光、林賜福、林金
    木、林秀玲等於偵查中具結證述之內容並告以要旨，且經公
    訴人、本案被告及其辯護人表示意見，當事人已知上述陳述
    乃審判外陳述，均未於言詞辯論終結前對該等記載審判外陳
    述筆錄之證據資格有何異議，依據首開規定，應視為被告已
    有將上開證人審判外陳述作為證據之同意，本院審酌上開證
    人審判外陳述作成時之情況，並無不能自由陳述之情形，亦
    未見有何違法取證或其他瑕疵，且與待證事實具有關聯性，
    認為以之作為證據應屬適當，而得作為證據，
乙、實體部分
一、訊之被告簡金池雖不諱以仲介漁工為業，惟矢口否認有何犯
    行，辯稱：伊均係依船老闆之需用人數及授權，辦理大陸漁
    工入境，伊辦理申請入境時，大陸那邊會把名單傳真給伊，
    伊就依傳真之名單去申請，伊無力查證入境漁工與名單是否
    相符，大陸地區人民何銀光冒名邱慶章，施廷生冒名張伏城
    入境來台，可能是王元城與「蠻牛」掛勾所為，伊並不知情
    云云。
二、經查：
  (一)大陸地區人民施廷生、何銀光於94年11月24日晚間，自福建
    省惠安縣崇武鎮附近出發，搭乘不詳船名之漁船來臺，並於
    94年11月26日上午6 時許，在梗枋漁港安檢所，分別以「張
    伏城」及「邱慶章」之身分通過檢查上岸，並於同日上午11
    時許，由王元城負責連絡何銀光之姐何永琴前來接人，再由
    王元城負責將何銀光、施廷生帶離岸置處所，交予何永琴帶
    離等情，業據證人施廷生、何銀光於偵查中結證歷歷（見95
    年度偵字第167 號卷二第11頁至第13頁、第14頁至第16頁）
    。何銀光、施廷生離開梗枋漁港後，被告簡金池向行政院海
    岸巡防署中部地區巡防局岸巡一二大隊報稱大陸漁工自岸置
    處所脫逃，巡防機關據報於94年11月26日在臺北縣坪林茶葉
    博物館停車場前查獲何永琴、何銀光及施廷生3 人等情，亦
    據證人即當時服務於行政院海岸巡防署中部地區巡防局岸巡
    一二大隊司法組之楊浚銘於原審證述明確（見原審卷一第18
    7 頁至第191 頁）。大陸地區人民何銀光、施廷生於94年11
    月24日晚間由大陸地區偷渡來臺，於同年月26日以「張伏城
    」及「邱慶章」之身分通過臺灣地區梗枋漁港安檢所之檢查
    上岸，並於當日上午11時許，由共犯王元城負責將何銀光、
    施廷生帶離岸置處所，嗣簡金池向巡防機關報稱大陸漁工自
    岸置處所脫逃，何銀光、施廷生於當日即94年11月26日在臺
    北縣坪林茶葉博物館停車場前為巡防機關查獲之事實，應可
    認定。
  (二)關於被告等如何安排施廷生、何銀光等冒名偷渡入境，共同
    被告王元城於警詢中供證稱：我們由綽號蠻牛（大溪漁港、
    金豐福126 號漁工、本名為陳功明，他聯絡大陸地區的蛇頭
    綽號小李，看有哪些人要過來臺灣，然後就用已經申請好之
    漁工名義，利用已經完成申請手續，不準備過來之大陸人民
    的名義，在大陸製造假身份證，待通知何時有船後，即搭船
    偷渡來臺；假漁工偷渡到臺灣後，綽號蠻牛就通知假漁工家
    屬來接他們，或者是透過別人直接送到他們指定地點。施廷
    生、何銀光是由海龍公司底下大陸漁工（蠻牛陳功明）以漁
    工身分掩護偷渡進來，要求伊幫忙他們脫逃，伊老闆簡金池
    也知道這件事，此事是由綽號蠻牛（陳功明，海龍號籍漁工
    ）告訴伊，伊向老闆報告，老闆答應後伊才做等語（見苗栗
    機字0000000000卷一第228 頁、第238 頁）。於偵查中結稱
    ：伊確實有幫邱慶章（何銀光）、張伏城（施廷生）二人偷
    渡，他們二人名字是假名，本來真正之張伏城確實有要過來
    臺灣擔任漁工，但真正張伏城在大陸家中有工作，就決定不
    過來臺灣擔任漁工；簡金池同意後，伊將張伏城、劉維章二
    人漁工申請資料提供給蠻牛，蠻牛再與大陸平澤人綽號小李
    連絡製造假證件，劉維章之申請單被蠻牛改為邱慶章，事後
    蠻牛有告訴伊他有改劉維章姓名，簡金池應該知道，因為單
    子是由簡金池要去辦理手續的，伊於94年11月24日晚上向簡
    金池說名字被改了，因為劉維章在上一次已經入港，並且安
    檢所已有登記，所以劉維章不可能再進港，簡金池聽完後並
    沒有表示意見，蠻牛於94年11月25日晚上以電話連絡邱慶章
    （何銀光）的姐姐，隔天蠻牛早上就出港，交代伊當天下午
    說邱慶章（何銀光）姐姐會來接他，伊於94年11月26日上午
    11時許與邱慶章（何銀光）姐姐連絡，當天伊在頭城火車站
    等候邱慶章（何銀光）姐姐，之後我們一起到烏石港等邱慶
    章（何銀光）、張伏城（施廷生），伊之前有向簡金池說，
    邱慶章的姐姐在烏石港等，伊不清楚簡金池後來為何會報案
    等語（見95年度偵字第167 號卷一第135 頁至第136 頁）。
    於原審復結稱：申請書（船主境外僱用大陸船員接駁進入境
    內水域申請書）後來都交給伊作點名用，大部分都是在伊那
    邊保管。邱慶章那張是伊拿給蠻牛，由蠻牛改的，那張原本
    是劉維章的申請書。當時晚上6 、7 時許，伊有打過很多電
    話給簡金池，後來他有接，但是簡金池說他很忙，要伊晚一
    點再打給他，後來蠻牛又來催伊，伊就叫蠻牛直接與簡金池
    聯絡，蠻牛後來告訴伊，他已經跟簡金池聯絡好了等語（見
    原審卷二第32頁）。核與被告簡金池於警詢及偵查中時坦言
    ：大陸人民偷渡而以漁工名義申請來台者，王元城告訴伊的
    話，伊就收偷渡仲介費一人新台幣1 萬5 千元；等漁工進來
    ，王元城等就拿資料就跟漁工一起到安檢所報關入境。在大
    陸準備以漁工名義偷渡來臺者，會先跟臺灣的親戚或朋友聯
    繫，什麼時候到臺灣，並請臺灣的親戚或朋友與臺灣聯絡人
    聯繫並留下電話，大陸假漁工來臺後，其中臺灣聯繫人就會
    準備上岸事項及安排交通工具；94年11月25日晚上約8 、9
    時綽號蠻牛的打電話（0930-xxx721 中間三碼伊忘記了）給
    伊的手機（0000-000000 ），告訴伊說有兩個人要上去；伊
    的確知道以假名邱慶章、張伏城來臺之兩名大陸人確實要脫
    逃，伊雖然答應王元城做，但事後有報警等語（見苗栗機字
    0000000000卷一第323 頁至第325 頁、95年度偵字第167 號
    卷一第21頁、第22頁、第121 頁），及供稱與大陸地區交換
    不實文件，係以傳真方式為之（見95年度偵字第167 號卷一
    第20頁），於原審訊問時，復確認其於警詢、檢察官偵查中
    所言實在，沒有被刑求等語（見95年度偵聲字第9 號卷第19
    頁），尚無不合。且有施廷生、何銀光通過梗枋漁港安檢所
    之檢查所用94年10月28日順益66號漁船（CT4-2012）船主境
    外僱用大陸船員接駁進入境內水域申請書影本（大陸船員張
    伏城等）、經變造之94年11月17日順益66號漁船（CT4-2012
    ）船主境外僱用大陸船員接駁進入境內水域申請書影本（大
    陸船員姓名已由劉維章塗改為邱慶章）、以及頭城區漁會94
    年10月27日函檢附之94年10月24日金長興13號漁船（CT2-44
    54）船主境外僱用大陸船員接駁進入境內水域申請書影本（
    大陸船員劉維章）等存卷可資佐證（見苗栗機字0000000000
    卷一第204 頁、第205 頁、第365 頁、第366 頁、第398 頁
    、第399 頁、95年度偵聲字第6 號卷第25頁）。足徵被告簡
    金池及王元城等係利用已申請核准入臺漁工張伏城不克來臺
    之機會，及由綽號蠻牛承犯意之聯絡，變造已申請核准入臺
    漁工劉維章之船主境外僱用大陸船員接駁進入境內水域申請
    書影本為邱慶章名義之接駁進入境內水域申請書，交簡金池
    、王元城等持以行使，掩護一同偷渡入臺之施廷生、何銀光
    ，由施廷生以「張伏城」名義、何銀光以「邱慶章」名義通
    過巡防機關之檢查上岸，非法進入臺灣地區，足以生損害於
    劉維章、邱慶章等人權益及巡防機關檢查大陸船員隨漁船進
    入境內水域之正確性無疑。被告簡金池實施上開行為，可收
    取偷渡仲介費每人15,000元，其具營利之意圖，亦甚昭灼。
    又施廷生、何銀光之偷渡費用，已於大陸地區交付予綽號蠻
    牛者，並經被告簡金池確認，業據共同被告王元城供明（見
    苗栗機字0000000000卷一第231 頁），被告亦曾不諱施廷生
    、何銀光之偷渡費用已收齊（見苗栗機字0000000000卷一第
    4 頁），則其於安排大陸地區人民施廷生、何銀光偷渡入臺
    ，通過檢查，隨何銀光之姐離去，即完成使大陸地區人民非
    法進入臺灣地區之行為後，方向巡防機關謊稱大陸漁工自岸
    置處所脫逃，非唯無礙於其獲利，亦非因己意中止其犯行，
    無非犯後脫卸責任之舉措亦明。
三、總括上論，被告所辯，要屬狡飾卸責之詞，不足採信，本案
    事證明確，被告犯行堪予認定，應依法論科。
四、被告行為後，94年2 月2 日修正公布之刑法，業餘95年7 月
    1 日起施行，其中第56條關於連續犯之規定已刪除，並修正
    第2 條、第28條、第33條、第38條、第41條、第42條、第55
    條及第74條等規定。按行為後法律有變更者，適用行為時之
    法律，但行為後之法律有利於行為人者，適用最有利於行為
    人之法律，修正後刑法第2 條第1 項定有明文，此條規定係
    規範行為後法律變更所生新舊法律比較適用之準據法，本身
    尚無新舊法比較之問題，於新法施行後，應一律適用新法第
    2 條第1 項之規定，為「從舊從輕」之比較，先予敘明。再
    按本次法律變更，比較時應就罪刑有關之共犯、未遂犯、想
    像競合犯、牽連犯、連續犯、結合犯，以及累犯加重、自首
    減輕暨其他法定加減原因（如身分加減）與加減例等一切情
    形，綜其全部罪刑之結果而為比較（最高法院95年5 月23日
    95年度第8 次刑庭會議決議參照）。茲就本件適用刑法法條
    新舊法比較之情形分論如下：
  (一)刑法第28條有關共犯之規定，修正前第28條規定：「二人以
    上共同實施犯罪之行為者，皆為正犯」，修正後則規定：「
    二人以上共同實行犯罪之行為者，皆為正犯」，亦即修正後
    規定，係將原來共同正犯之共同「實施」犯罪，改為共同「
    實行」犯罪，剔除完全未參與犯罪相關行為「實行」之「陰
    謀共同正犯」及「預備共同正犯」，是修正後之共同正犯之
    可罰範圍業已限縮，但本件被告係基於共同犯罪之意思而參
    與犯罪構成要件行為之犯罪，不論新法、舊法，均構成共同
    正犯，對被告並無不利。
  (二)刑法第55條關於牽連犯之規定，已為修正後之新法刪除，則
    被告之犯行，因上開刪除而無法從一重處斷，應一罪一罰，
    比較新、舊法之結果，以舊法從一重處斷之規定較有利於被
    告。修正後刑法第55條關於想像競合犯之規定雖增列但書，
    惟屬法理之明文化，非法律之變更，並無有利或不利之情形
    。
  (三)修正前刑法第33條第5 款規定罰金為銀元一元以上，換算為
    新臺幣後，為新臺幣三元以上。修正後同條款則規定「罰金
    ：新臺幣一千元以上，以百元計算之。」比較新舊法之結果
    ，舊法較有利於被告。
  (四)綜合上開新舊法比較之結果，新法並非較有利於被告，依前
    揭刑法第2條第1項規定，本件即應適用行為時法即95年7 月
    1 日修正生效施行前之刑法。另刑法第11條於95年7 月1 日
    亦經修正生效施行，惟修正後之規定僅係將得適用刑法總則
    規定之刑事特別法範圍由原規定之「其他法令有刑罰之規定
    者」，更明確化為「其他法律有刑罰或保安處分之規定者」
    此一修正尚不涉及行為人罪刑之結果，故無新舊法比較之問
    題，併此敘明。
五、核被告簡金池所為，係犯臺灣地區與大陸地區人民關係條例
    第79第2 項意圖營利，使大陸地區人民非法進入臺灣地區罪
    及刑法第216 條、第210 條行使變造私文書罪。被告簡金池
    與王元城、綽號「蠻牛」、「小李」等大陸籍成年男子間，
    有犯意之聯絡及行為之分擔，皆為共同正犯。被告等變造私
    文書後進而持以行使，該變造之低度行為為行使之高度行為
    所吸收，不另論罪。被告所犯意圖營利使大陸地區人民非法
    進入臺灣地區（何銀光、施廷生同時非法入境）及行使變造
    私文書罪間有方法結果之牽連關係，應依修正前刑法第55條
    後段規定，從一較重之意圖營利使大陸地區人民非法進入臺
    灣地區罪處斷。
六、公訴意旨另略以：被告簡金池意圖營利，自民國91年間起，
    由簡金池以在臺大陸漁工所提供之其他漁工資料，交由李婉
    君向宜蘭縣頭城區漁會（下簡稱頭城區漁會）及宜蘭縣政府
    農業局漁業課申請漁工來臺，使不知情之頭城區漁會承辦人
    員將不實漁工資料輸入電腦，並使不知情之宜蘭縣政府農業
    局漁業課承辦人員依書面資料比對核准，並予以登載上傳至
    漁業管理系統後，由宜蘭縣政府發文予頭城區漁會，頭城區
    漁會再將核准資料交予簡金池，簡金池取得核准文件後，將
    核准文件交由王元城、劉成堂二人傳真予大陸籍真實姓名年
    籍不詳男子，由該大陸籍男子負責偽造大陸地區居民身分證
    ，偽造完成後，再由欲非法進入臺灣地區之大陸地區人民持
    該偽造證件以大陸漁工身分搭乘交通船來臺，仲介大陸地區
    人民非法來臺一人收費15,000元，如欲離臺再收費一人15,0
    00元，由欲離臺之大陸地區人民與王元城、劉成堂等人聯絡
    ，再由簡金池安排使渠等持偽造證件與期滿遣返之大陸漁工
    一同離臺等方式，順利使一、二十位大陸地區人民非法進入
    臺灣地區，足生損害於漁業主管機關對漁工管理之正確性。
    又承上營利之意圖，明知順益66號漁船船主林賜福並未申請
    雇用大陸地區人民張伏城來臺擔任大陸漁工，竟未經林賜福
    之同意，擅以林賜福之名義，先由簡金池取得張伏城之身分
    資料，再由李婉君在順益66號漁船船主境外雇用大陸船員接
    駁進入境內水域申請書上偽填張伏城之申請資料，向宜蘭縣
    頭城區漁會及宜蘭縣政府農業局漁業課申請核准，使不知情
    之頭城區漁會承辦人員將張伏城之身分資料輸入電腦，並使
    不知情之宜蘭縣政府農業局漁業課承辦人員比對張伏城之身
    分資料核准後，並將張伏城之核准資料予以登載上傳至漁業
    管理系統後，由宜蘭縣政府發文予頭城區漁會，頭城區漁會
    再將核准資料交予簡金池，簡金池取得張伏城之核准資料後
    ，由綽號蠻牛之大陸漁工、王元城將張伏城身分資料傳真予
    大陸籍男子偽造張伏城身分證，偽造完成後，將張伏城身分
    證交予欲非法進入臺灣地區之大陸地區人民施廷生；嗣又向
    頭城區漁會撤銷張伏城之僱用，冒用林賜福之名義，在取消
    僱用說明書上偽造林賜福之署押及盜蓋林賜福之印文，用以
    偽造林賜福之名義所填寫之張伏城取消僱用說明書，因認被
    告尚涉犯臺灣地區與大陸地區人民關係條例第15條第1 款、
    第79條第2 項意圖營利而使大陸地區人民非法進入臺灣地區
    罪嫌及刑法第210 條、第216 條行使偽造私文書罪嫌、同法
    第214 條使公務員登載不實罪嫌云云。惟查：刑事訴訟法
    第156 條第2 項規定：被告或共犯之自白，不得作為有罪判
    決之唯一證據，仍應調查其他必要之證據，以察其是否與事
    實相符。其立法旨意乃在防範被告或共犯自白之虛擬致與真
    實不符，故對自白在證據上之價值加以限制，明定須藉補強
    證據以擔保其真實性。而所謂補強證據，係指除該自白本身
    之外，其他足以證明該自白之犯罪事實確具有相當程度真實
    性之證據而言，雖所補強者，非以事實之全部為必要，但亦
    須因補強證據之質量，與自白之相互利用，足使犯罪事實獲
    得確信者，始足當之。又共犯之自白，縱所述內容一致，仍
    為自白，究非屬自白以外之其他必要證據，尚不足以謂共犯
    之自白相互間得作為證明其所自白犯罪事實之補強證據；而
    證人以聞自被告本人在審判外之陳述作為內容所為之轉述，
    屬於傳聞供詞，縱然具備任意性，因仍屬被告自白或對己不
    利陳述之範疇，亦不足作為其所述犯罪事實（即被告犯罪後
    對證人所透露犯罪行為之待證事實）之補強證據（最高法院
    96年台上字第1041號判決意旨參照）。公訴意旨認被告自民
    國91年間起，即以在臺大陸漁工所提供之其他漁工資料，交
    由李婉君向頭城區漁會及宜蘭縣政府農業局漁業課申請漁工
    來臺，使不知情之頭城區漁會承辦人員將不實漁工資料輸入
    電腦，並使不知情之宜蘭縣政府農業局漁業課承辦人員依書
    面資料比對核准，並予以登載上傳至漁業管理系統後，由宜
    蘭縣政府發文予頭城區漁會，頭城區漁會再將核准資料交予
    簡金池，簡金池取得核准文件後，將核准文件交由王元城、
    劉成堂二人傳真予大陸籍真實姓名年籍不詳男子，由該大陸
    籍男子負責偽造大陸地區居民身分證，偽造完成後，再由欲
    非法進入臺灣地區之大陸地區人民持該偽造證件以大陸漁工
    身分搭乘交通船來臺，順利使一、二十位大陸地區人民非法
    進入臺灣地區部分犯嫌，除被告簡金池警、偵訊及共犯王元
    城於警詢中關於偷渡程序之自白外，別無其他補強證據可擔
    保其真實；所謂順利使一、二十位大陸地區人民非法進入臺
    灣地區，其時間、人別俱屬不明，尤無從查證，自無從僅以
    被告簡金池及共犯王元城之自白，遽認有此事實。按刑法
    第210 條偽造文書罪，以無製作權之人冒用他人名義而製作
    該文書為要件之一，行為人如基於他人之授權委託，在授權
    範圍內即有權代表本人製作本人名義文書，自不成立該條之
    罪。依卷內資料，被告辯稱伊代順益66漁船申請僱用大陸地
    區人民張伏城來臺擔任大陸漁工，係經該船船長林金木授權
    ，並無偽造文書。伊幫林金木申請二位漁工，是陳積鄰先進
    來，張伏城那一趟沒有一起進來，所以先把陳積鄰交給林金
    木使用，余燦德是事後才補申請等語（見原審卷一第204 頁
    、本院上訴審卷第150 頁至第154 頁），核與證人王元城於
    警詢中供證稱：真的張伏城是由伊朋友李木金介紹的等語（
    見苗栗機字0000000000卷一第230 頁），及於偵查中所述：
    本來真正的張伏城確實有要過來臺灣擔任漁工，但真正的張
    伏城在大陸家中有工作，就決定不過來台灣擔任漁工等語大
    致相符（見95年度偵字第167 號卷一第135 頁、第136 頁）
    ；而證人林金木於偵查中結稱：伊從8 、9 年前委託簡金池
    辦理漁工申請時，就有將船主林賜福的印章及漁船漁業執照
    影本放在他那裹，伊有申請他才會使用船主印章及執照去辦
    理等語（見95年度偵字第167 號卷二第40頁至第41頁）；原
    審尚結證稱：伊於去（94）年農曆9 月底、10 月 初有委託
    簡金池幫忙仲介大陸漁工，並將所有相關文件交給簡金池，
    授權其全權辦理；大陸漁工來臺前，並不知道漁工的姓名，
    有授權簡金池幫忙將大陸漁工的姓名寫在申請書上，伊請簡
    金池幫忙申請二位大陸漁工，但先來一位，過了一個多月左
    右，又來一位。伊沒有看過申請書，只在電話中說要辦幾個
    漁工來台而已。伊是以順益66漁船船主林賜福之名義申請，
    一次申請二位，陳積鄰來了之後，因為另外一個沒有來，伊
    才告訴上訴人補伊一位漁工，所以一個多月後，大陸漁工余
    燦德才來，余燦德就是上訴人補伊的那位漁工。順益六六漁
    船申請雇用大陸漁工都是伊在處理等語（見原審卷一第 199
    頁至第204 頁）。亦與證人即順益六六漁船船主林賜福於偵
    查中結稱：有關漁工申請都是林金木負責等語（見95年度偵
    字第167 號卷二第47頁），及卷內94年10月28日順益66號漁
    船（CT4-2012）船主境外僱用大陸船員接駁進入境內水域申
    請書影本之記載，無何不合。足見順益66號漁船林賜福係經
    林金木輾轉概括授權被告簡金池申請大陸漁工張伏城來臺；
    被告簡金池依據此一概括授權，同時填載申請書合法申請大
    陸漁工張伏城及陳積鄰來台，即無何盜用印章或偽造文書，
    或使公務員登載不實之犯意及行為。又林賜福、林金木既概
    括授權簡金池申請大陸漁工張伏城來台，則被告簡金池於張
    伏城因故未能來台後，以林賜福之名義，在取消僱用之「說
    明書」上簽名蓋章，並持向宜蘭縣頭城區漁會行使，俾可補
    申請大陸漁工余燦德來臺，以副與林金木間之約定，應仍在
    概括授權之範圍內，被告於此亦應無偽造文書之犯意及行為
    。以上部分核屬不能證明被告犯罪，本應就此部分諭知其無
    罪。茲以公訴意旨認被告此部分犯罪，與前開經論罪科刑之
    犯行間，或有實質上一罪關係，或有牽連犯之裁判上一罪關
    係，即不另為無罪之諭知。
七、原審以被告犯罪事證明確，予以論罪科刑，固非無見。第查
    ：大陸漁工張伏城，係被告經由林金木之授權，填載申請
    書合法申請來台者，被告於張伏城准予來臺後，見張伏城因
    故未能來臺，始讓冒用張伏城名義之施廷生等人冒名來臺，
    並於張伏城因故未能來臺後，以林賜福之名義，在取消僱用
    之「說明書」上簽名蓋章，持向宜蘭縣頭城區漁會行使，均
    在概括授權之範圍內，被告此部分行為，主觀上不具有偽造
    文書之犯罪故意，原審認定尚該當刑法第216 條、第210 條
    行使偽造私文書罪、及刑法第214 條使公務員登載不實罪，
    即有未合。被告等並無偽造林孝賢之簽名署押及盜蓋林孝
    賢印章，以林孝賢之名義向宜蘭縣頭城鎮漁會及宜蘭縣政府
    農業局漁業課申辦大陸漁工邱慶章來臺事宜；僅由「蠻牛」
    變造「金長興13號漁船（CT2-4454）船主境外僱用大陸船員
    接駁進入境內水域申請書」影本，將其上原載大陸船員姓名
    「劉維章」變更為「邱慶章」、申請日期由94年10月24日更
    改為94年11月17日，用以通過梗枋漁港安檢所之檢查。證人
    即宜蘭縣政府漁業課職員林秀玲於偵查中結稱：關於金長興
    13號漁於94年10月24日申請大陸船員劉維章入臺擔任大陸船
    員，是由頭城區漁會送件過來，我們核准來臺的大陸船員名
    字是劉維章，不是劉慶章，我們漁業課也沒有邱慶章的資料
    等語（見95年度偵字第167 號卷二第40頁）。益徵被告等確
    實不曾向宜蘭縣政府或頭城區漁會申請大陸漁工邱慶章來臺
    無誤。原判決竟認定被告等偽造林孝賢之簽名署押及盜蓋林
    孝賢印章，以林孝賢之名義向宜蘭縣頭城鎮漁會及宜蘭縣政
    府農業局漁業課申辦大陸漁工邱慶章來臺論以刑法第216 條
    、第210 條行使偽造私文書罪、及刑法第214 條使公務員登
    載不實罪，亦有未洽。原判決就起訴書所記載被告自91年
    間起，使一、二十位大陸地區人民非法進入臺灣地區部分犯
    嫌，恝置不論，無一語敘及，非無已受請求之事項未予裁判
    之違誤。被告提起上訴，砌詞否認犯罪，為無理由。然原判
    決既有上開無可維持之瑕疵可指，應由本院撤銷改判。爰審
    酌被告為牟私利，利用從事漁工仲介業務，熟諳大陸漁工入
    境程序之便，使大陸地區人民冒名非法入臺，非唯足以生損
    害於大陸地區人民進入臺灣地區管制檢查之正確性，並有危
    害社會治安之虞，應予非難，兼衡其具國中畢業之智識程度
    、家境小康（以上均見警詢筆錄人別欄查註），及犯罪所用
    手段，以及犯罪後態度等一切情狀，量處如主文第二項所示
    之刑，資為懲儆。被告犯罪之時間，係於96年4 月24日之前
    ，合於減刑條件，是依中華民國九十六年罪犯減刑條例第 2
    條第1 項第3 款之規定，就其所受宣告之刑，減其刑期二分
    之一，用期適法。被告等變造及進而行使之上開金長興13號
    漁船船主境外僱用大陸船員接駁進入境內水域申請書影本，
    已因向安檢所行使而離被告等持有（見 95年度偵聲字第6號
    卷第25頁），是不予宣告沒收。
據上論結，應依刑事訴訟法第369 條第1 項前段、第364 條、第
299條第1項前段，臺灣地區與大陸地區人民關係條例第15條第 1
款、第79條第2項，刑法第2條第1項、第11條前段、第216條、第
210條，修正前刑法第 28條、第55條，中華民國九十六年罪犯減
刑條例第2條第1項第3款、第7條，判決如主文。
本案經檢察官楊秀蘭到庭執行職務。
中    華    民    國    100  年    1     月    13     日
                  刑事第十二庭審判長法  官   蔡永昌
                                    法  官   蘇隆惠
                                    法  官   蔡新毅
以上正本證明與原本無異。
如不服本判決，應於收受送達後10日內向本院提出上訴書狀，其
未敘述上訴之理由者並得於提起上訴後10日內向本院補提理由書
（均須按他造當事人之人數附繕本）「切勿逕送上級法院」。
                                     書記官  賴立旻
中    華    民    國   100    年    1     月    19    日
※附錄本案論罪科刑法條全文：
臺灣地區與大陸地區人民關係條例第79條第2項
意圖營利而犯前項之罪者，處 3 年以上 10 年以下有期徒刑，得
併科新臺幣五百萬元以下罰金。
中華民國刑法第210條
偽造、變造私文書，足以生損害於公眾或他人者，處 5 年以下有
期徒刑。
中華民國刑法第216條
行使第 210 條至第 215 條之文書者，依偽造、變造文書或登載
不實事項或使登載不實事項之規定處斷。